【裁判字號】    97,訴緝,125
【裁判日期】    971001
【裁判案由】    偽造文書等
【裁判全文】
臺灣板橋地方法院刑事判決          97年度訴緝字第125號
公  訴  人  臺灣板橋地方法院檢察署檢察官
被      告  乙○○
指定辯護人  本院公設辯護人丙○○
上列被告因偽造文書等案件，經檢察官提起公訴（九十四年度偵
字第一九八０一號），經被告於本院準備程序中就被訴事實為有
罪之陳述，經告知簡式審判程序之旨，並聽取當事人及辯護人之
意見後，裁定進行簡式審判程序，並判決如下：
    主    文
乙○○連續行使偽造私文書，足以生損害於公眾及他人，累犯，
處有期徒刑月，如易科罰金，以新臺幣玖佰元即銀元佰元折
算壹日。汽（機）車過戶申請登記單上偽造之「甲○○」署名壹
枚沒收。
其餘被訴部分公訴不受理。
    犯罪事實
一、乙○○曾因過失傷害、妨害名譽及詐欺等案件，經法院分別
    判處有期徒刑三月、三月及一年確定，嗣經減刑並定應執行
    刑為有期徒刑八月確定，並於民國八十一年九月二十日執行
    完畢。猶不知悔悟，基於行使偽造私文書之概括犯意，於八
    十五年七月間，利用其弟甲○○因案入監服刑而暫居其位於
    臺中市○區○○路一八五號五樓之六住處之機會，竊取甲○
    ○之身分證（此親屬間竊盜部分業經告訴人甲○○於本院準
    備程序中撤回告訴，詳如後述），冒用甲○○之名義，向不
    知情之林坤宗購買車牌號碼ＢＪ─一二九七號自小客車，並
    於八十五年八月二十二日偽造甲○○之署名於汽（機）車過
    戶申請登記單，以示前開車輛為甲○○所有，並持向臺北市
    監理處辦理車籍登記；復承前揭犯意分別於八十五年七月二
    十六日、八十六年五月八日偽造甲○○之署押於臺灣北區電
    信管理局市內電話異動申請書，並持向電信管理局（現已更
    為中華電信股份有限公司）以行使，擅自將甲○○原於住處
    申請之室內電話（０四）00000000移機至臺北縣三
    重市○○○路二一六巷十七號三樓及臺北縣中和市○○路一
    四二巷四號四樓，足生損害於甲○○本人、監理單位管理車
    籍及電信局管理話機所有權人之正確性，嗣甲○○於九十一
    年四月二日接獲前開車輛違規之裁罰通知，始悉上情。
二、案經甲○○訴經臺灣臺中地方法院檢察署呈請臺灣高等法院
    檢察署檢察長令轉臺灣板橋地方法院檢察署檢察官偵查起訴
    。
    理    由
壹、有罪部分
一、訊據被告乙○○對於上揭犯罪事實均坦承不諱（見本院九十
    七年八月二十日準備程序筆錄第二頁及九十七年九月十八日
    審判筆錄），核與告訴人甲○○及證人林啟超證述情節相符
    ，復有臺灣高等法院臺中分院刑事庭傳票、法務部全國檢察
    官線上查詢刑案人犯在監所最新資料報表、臺灣桃園監獄九
    十四年二月十五日桃監憲戒字第０九四００００五四九號函
    、臺灣臺北監獄臺北分監九十四年二月五日北分監戒字第０
    九四００００一六九Ｄ號函、汽機車過戶申請登記單、中華
    電信股份有限公司臺灣中區電信分公司臺中營運處九十四年
    二月五日中北業字第九四ＣＣ八一０六一號函暨附件資料各
    一份在卷可資佐證，足認被告於本院審理中出於任意性之自
    白與事實相符，從而本件事證明確，被告犯行已堪認定。
二、刑法之修正：被告行為後，刑法業於九十四年二月二日修正
    公布，九十五年七月一日起施行。按行為後法律有變更者，
    適用行為時之法律，但行為後之法律有利於行為人者，適用
    最有利於行為人之法律，修正後刑法第二條第一項定有明文
    。此條規定係規範行為後法律變更所生新舊法律比較適用之
    準據法，本身尚無新舊法比較之問題，於新法施行後，應一
    律適用新法第二條第一項之規定，為「從舊從輕」之比較；
    且所謂法律變更，應指法律適用之實質變更，即刑法規範狀
    態之變更，對行為人方有所謂「有利」及「不利」之情形，
    故若不涉及犯罪構成要件之刑罰加重或減輕事由，自應逕適
    用裁判時之現行法律，而無依刑法第二條第一項為新舊法比
    較適用之必要。茲就本件所涉及之新舊法比較適用問題析述
    如下：
  (一)被告行為後，刑法第五十六條關於連續犯之規定業經修正刪
    除，除法理上合於接續犯、包括一罪之情形仍可以一罪論外
    ，其餘數犯罪行為之情形，即應依刑法第五十一條規定分論
    併罰。是該項刪除雖非犯罪構成要件之變更，但已影響行為
    人刑罰之法律效果，自屬法律有所變更，而有比較新舊法之
    必要。本件被告連續行使偽造私文書犯行，若依舊法規定，
    僅以一罪論，加重其刑至二分之一，若依新法，則須分論併
    罰，經比較結果，以被告行為時之法律即修正前刑法第五十
    六條之規定較有利於被告。
  (二)刑法第四十七條關於累犯之規定，被告行為時係規定：「受
    有期徒刑之執行完畢，或受無期徒刑或有期徒刑一部之執行
    而赦免後，五年以內再犯有期徒刑以上之罪者，為累犯，加
    重本刑至二分之一。」，而現行刑法第四十七條第一項則修
    正為：「受徒刑之執行完畢，或一部之執行而赦免後，五年
    以內故意再犯有期徒刑以上之罪者，為累犯，加重本刑至二
    分之一」，即限制以故意再犯者為限，方成立累犯。本件被
    告係於有期徒刑執行完畢後，五年內再因故意而犯本件，不
    論依修正前之刑法第四十七條，或修正後之刑法第四十七條
    第一項之規定，均構成累犯，對被告而言，並無有利或不利
    之情形，自不生新舊法比較之問題，應逕依修正後之刑法第
    四十七條第一項之規定，論以累犯，並加重其刑（最高法院
    九十五年十一月七日九十五年第二十一次刑事庭會議決議參
    照）。
三、核被告前後三次所為，均係犯刑法第二百十六條之行使第二
    百十條之偽造私文書罪。被告偽造署押之行為，係偽造私文
    書之部分行為，而偽造私文書之低度行為，又為行使之高度
    行為所吸收，均不另論罪。被告先後三次犯行，時間緊接、
    方法相同、且係觸犯構成要件相同之罪，顯係基於概括犯意
    為之，為連續犯，應依修正前刑法第五十六條之規定，論以
    一罪，並加重其刑（檢察官起訴書上雖未記載此部分，然其
    於犯罪事實欄已載明此部分之情，當認僅屬漏載法條，應予
    補充）。查被告有如上揭犯罪事實欄所述之論罪科刑及執行
    紀錄，有臺灣高等法院被告前案紀錄表一份在卷可稽，其於
    有期徒刑執行完畢後，五年以內因故意再犯本件最重本刑為
    有期徒刑以上之罪，為累犯，應依刑法第四十七條第一項之
    規定，遞加重其刑，。爰審酌被告犯後坦承犯行而態度尚佳
    ，告訴人亦當庭表示願意原諒被告（見本院九十七年九月十
    八日審判筆錄第二頁）及其他一切情狀，從輕量處被告有期
    徒刑三月。另關於易科罰金之部分，被告行為後，刑法第四
    十一條業於九十年一月十日修正公布施行，於同年月十二日
    生效（下稱九十年修正前者為舊法，九十年時修正者為中間
    法），關於易科罰金折算標準中間法修正為同法條第一項前
    段「犯最重本刑為五年以下有期徒刑以下之刑之罪，而受六
    個月以下有期徒刑或拘役之宣告，因身體、教育、職業、家
    庭之關係或其他正當事由，執行顯有困難者，得以一元以上
    三元以下折算一日，易科罰金」，就形式上觀察，舊法與中
    間法顯有不同，應認為法律有變更，經比較該舊法與中間法
    之結果，九十年之舊法並未較有利於被告，應適用該次修正
    之中間法規定，得易科罰金，對被告較為有利。又該次修正
    之刑法第四十一條第一項關於易科罰金之規定，於九十五年
    七月一日修正施行之刑法第四十一條第一項前段（下稱新法
    ）則規定：「犯最重本刑為五年以下有期徒刑以下之刑之罪
    ，而受六個月以下有期徒刑或拘役之宣告者，得以新臺幣一
    千元、二千元或三千元折算一日，易科罰金」，茲比較九十
    五年修正前後中間法及新法對易科罰金折算標準，以九十年
    所修正公布施行之中間法規定，較有利於被告，爰本刑法第
    二條第一項，依該九十年所修正之中間法之刑法第四十一條
    第一項前段規定，與修正前罰金罰鍰提高標準條例第二條之
    規定，就本院所量處被告之刑，諭知易科罰金之折算標準。
    至汽（機）車過戶申請登記單上偽造之「甲○○」署名一枚
    ，應依刑法第二百十九條之規定，不問是否屬於被告所有，
    沒收之；另異動後電話號碼（０二）00000000號、
    （０二）00000000號之市內電話異動申請書二份，
    均業已銷燬，此據中華電信股份有限公司臺灣北區電信分公
    司臺北西區營運處九十四年三月十一日（九四）重服二密字
    第一七七號函覆在卷，則其內偽造之「甲○○」署名共二枚
    均因依附該等私文書而一併銷燬不復存在，是不另為沒收之
    宣告，附此敘明。
四、另本件被告犯罪時間雖在九十六年四月二十四日以前，然其
    於中華民國九十六年罪犯減刑條例施行前經通緝，且未於九
    十六年十二月三十一日以前自動歸案接受審判，是依該條例
    第五條之規定，不予減刑，附此敘明。
貳、公訴不受理部分
一、公訴意旨另以：被告乙○○於九十五年七月間，在臺中市○
    區○○路一八五號五樓告訴人即被告之弟甲○○之住處，竊
    取其身分證，因認被告此部分另涉犯刑法第三百二十條第一
    項竊盜罪嫌等語。
二、按告訴乃論之罪，告訴人於第一審辯論終結前得撤回其告訴
    ，又告訴經撤回者，應諭知不受理之判決，刑事訴訟法第二
    百三十八條第一項、第三百零三條第三款分別定有明文，又
    於五親內血親之間，犯竊盜罪者，須告訴乃論，刑法第三百
    二十四條第二項亦有明文；查本件告訴人甲○○告訴被告乙
    ○○竊盜案件，起訴書認係觸犯刑法第三百二十條第一項之
    竊盜罪，而告訴人與被告之間，係二親等之旁系血親，依同
    法第三百二十四條第二項之規定，須告訴乃論，惟告訴人已
    於本院準備程序時當庭表示撤回本件告訴，有本院九十五年
    四月二十七日準備程序筆錄在卷可參，依照上開說明，就被
    告所涉嫌竊盜部分，即應為公訴不受理之諭知。
據上論斷，應依刑事訴訟法第二百七十三條之一第一項、第二百
九十九條第一項前段、第三百零三條第三款，刑法第二條第一項
前段、第二百十六條、第二百十條、第四十七條第一項、第二百
十九條，修正前刑法第五十六條、九十一年一月十二日生效之修
正前刑法第四十一條第一項前段，修正前罰金罰鍰提高標準條例
第二條，現行法規所定貨幣單位折算新臺幣條例第二條，判決如
主文。
本案經檢察官馬中人到庭執行職務
中    華    民    國    97    年     10    月    1    日
                  刑事第四庭法  官  吳冠霆
上列正本證明與原本無異。
如不服本判決，應於判決送達後十日內敘明上訴理由，向本院提
出上訴狀（應附繕本），上訴於臺灣高等法院。
                            書記官  黃炎煌
中    華    民    國    97    年    10    月    1     日
附錄法條：刑法第二百十六條、第二百十條
中華民國刑法第216條
（行使偽造變造或登載不實之文書罪）
行使第 210 條至第 215 條之文書者，依偽造、變造文書或登載
不實事項或使登載不實事項之規定處斷。
中華民國刑法第210條
（偽造變造私文書罪）
偽造、變造私文書，足以生損害於公眾或他人者，處 5 年以下有
期徒刑。


司法院資訊處製作；財團法人民間司法改革基金會備份。
